【裁判字號】    95,交上易,178
【裁判日期】    950927
【裁判案由】    公共危險等
【裁判全文】
臺灣高等法院刑事判決               95年度交上易字第178號
上  訴  人  臺灣板橋地方法院檢察署檢察官
被      告  丙○○
                      號1樓
選任辯護人  張人志  律師
            張信陽  律師
上列上訴人因被告公共危險等案件，不服臺灣板橋地方法院95年
度交易字第88號，中華民國95年4月28日第一審判決（起訴案號
：臺灣板橋地方法院檢察署95年度偵字第2205號），提起上訴，
本院判決如下：
    主  文
原判決關於過失傷害部分暨定應執行刑部分均撤銷。
丙○○因過失傷害人致重傷，處有期徒刑陸月，如易科罰金以參
佰元折算壹日。
其他上訴駁回。
撤銷改判部分所處之刑與上訴駁回所處之有期徒刑肆月，應執行
有期徒刑捌月，如易科罰金，以佰元折算壹日。
    事  實
一、丙○○明知服用酒類不能安全駕駛動力交通工具者，不得駕
    駛；且明知其自民國九十五年一月十七日下午六時三十分起
    至同日下午九時許止，在台北市○○○路某餐廳內與友人飲
    酒作樂，已達酒醉不能安全駕駛動力交通工具之程度，猶在
    飲酒後於同日下午九時許，駕駛車號Ｋ４－１０７６號自小
    貨車，欲送友人返回台北縣中和市南勢角住處。詎於同日下
    午十時三十分許，丙○○駕駛上開動力交通工具行經台北縣
    永和市○○路四四九號前，自南往北方向行駛，本應注意在
    劃有分向限制線之路段，不得駛入來車之車道內；並應注意
    車前狀況，隨時採取必要之安全措施，以防止危險之發生；
    而依當時天氣情朗，夜間有照明，柏油路面乾燥，道路無缺
    陷之路況，並無不能注意之情事，竟在超越前車時任意跨越
    雙黃分向限制線至對向車道，復因飲酒後無法正確辨識路況
    及適切操控車輛，且未注意車前狀況，隨時採取必要之安全
    措施，而撞及對向車道上由甲○○所騎乘車號ＦＲＺ－５０
    ２號機車，致甲○○人、車倒地，而受有外傷性蜘蛛膜下腔
    出血、硬腦膜下出血、顱內出血、左臀骨移位、左脛前骨骨
    折、下排牙齒鬆動等傷勢，經診療後仍遺存嚴重失智、無法
    言語、吞厭及行動不便、大小便失禁等重大難治之傷害。丙
    ○○於車禍發生後，在有偵查權限之警察機關尚未知悉犯人
    前，主動報警，並陳報自己之姓名、車禍地點，在現場等候
    警方前來處理，自首而接受裁判。嗣經台北縣政府警察局永
    和分局員警據報前往上開肇事地點處理時，於同日下午十一
    時零四分經測試丙○○呼氣酒精濃度結果，其呼氣所含酒精
    濃度達每公升０．八六毫克，而查悉上情。
二、案經台灣板橋地方法院檢察署檢察官指定被害人甲○○之子
    乙○○代行告訴，並經台北縣政府警察局永和分局報請同署
    檢察官偵查起訴。
    理  由
一、訊據被告丙○○對於上揭時、地，因酒後駕車肇事致被害人
    甲○○受重傷之犯罪事實，於警詢時及偵審中均坦承不諱，
    核與代行告訴人乙○○指訴之情節相符，並有呼氣酒精濃度
    測定報告表、道路交通事故調查報告表（一）、（二）、現
    場圖、台大醫院診斷證明書、台大醫院95年8月28日校附醫
    秘字第0950209782號函各一紙、肇事現場照片十二張在卷可
    稽。
二、按汽車駕駛人飲用酒類後，其吐氣所含酒精濃度超過每公升
    ０．二五毫克以上者，不得駕車；又汽車行駛時，駕駛人應
    注意車前狀況及兩車併行之間隔，並隨時採取必要之安全措
    施；在劃有分向限制線之路段，不得駛入來車之車道內；道
    路交通安全規則第一百十四條第二款、第九十四條第三項、
    第九十七條第二款分別定有明文。被告既領有合格之駕駛執
    照，有相當之駕駛經驗，對上開規定自不能諉為不知，詎其
    竟不注意上開安全規定，且依肇事當時之天氣情朗，夜間有
    照明，柏油路面乾燥，道路無缺陷之路況，並無不能注意之
    情事，意疏於注意，於酒後任意駕車，復未注意車前狀況（
    被告於審理中已自承在撞擊前未發現被害人甲○○之機車）
    ，在超車時侵入對向車道，因而肇事致被害人甲○○受傷，
    被告對本件車禍之發生顯有過失。而被害人甲○○因本件車
    禍致受有外傷性蜘蛛膜下腔出血、硬腦膜下出血、顱內出血
    、左臀骨移位、左脛前骨骨折、下排牙齒鬆動等傷勢，亦有
    上開台大醫院診斷證明書可證。按重傷者，係兼指身體及健
    康二者之重傷害，觀諸刑法第十條第四項第六款所列「其他
    於身體或健康，有重大不治或難治之傷害」之規定甚明，依
    國立臺灣大學醫學院附設醫院前開函文內容，記載「甲○○
    於95年1月18日因多重外傷，由他院轉本院接受治療，於95
    年2月17日出院。於95年5月24日門診追蹤時，李先生遺存嚴
    重失智、無法言語、吞厭及行動不便、大小便失禁，日常生
    活完全依賴他人照顧，其傷勢屬重大難治之傷害」」等語（
    見本院卷第33頁），本院認告訴人因其所受傷害已達於刑法
    第十條第四項第六款所定之重傷程度，被告辯稱並未達於重
    傷程度云云，為不足採。被告之過失行為與被害人甲○○傷
    害間，具有相當因果關係。本案事證明確，被告之酒後駕車
    公共危險及過失致重傷害犯行，洵堪認定。
三、核被告所為，係犯刑法第一百八十五條之三酒後駕車公共危
    險罪、同法第二百八十四條第一項後段之過失致重傷害罪，
    就過失致重傷部分，檢察官認被告所為係犯同條項之過失傷
    害罪，容有未洽，起訴法條允宜變更。被告酒醉駕車，因而
    致人受傷，依法應負刑事責任，所犯過失致重傷部分應依道
    路交通管理處罰條例第八十六條第一項規定，加重其刑二分
    之一。又被告於犯過失致重傷後，在有偵查權限之警察人員
    尚未發覺前，即主動報警告知犯罪事實並在場等候接受裁判
    ，符合刑法第六十二條前段自首之要件，應依前開規定減輕
    其刑，並依先加後減之例加減之。被告所犯上開公共危險、
    過失致重傷二罪間，犯意各別，構成要件互殊，應分論併罰
    。
四、原審就被告酒後駕車公共危險罪部分，以被告罪證明確，引
    用刑法第一百八十五條之三、第六十二條前段，罰金罰鍰提
    高標準條例第一條前段、第二條，並審酌被告之素行（無前
    科），酒醉之程度，及被告犯後態度，犯罪所生之危害等一
    切情狀，量處有期徒刑四月，並諭知易科罰金之折算標準，
    認事用法，核無不合，量刑亦屬適當，檢察官上訴意旨指原
    判決量刑偏輕云云，非有理由，應予駁回。
五、原審就被告過失致重傷部分予以論罪科刑，原非無見。惟查
    ，被害人因被告之過失行為致重傷，原審僅論以同法第二百
    八十四條第一項前段之過失傷害罪，自有未合，檢察官上訴
    意旨執以指摘原判決不當，為有理由，自應由本院將此部分
    予以撤銷改判。爰審酌被告對本件車禍之發生有完全之過失
    ，被害人甲○○所受之傷勢嚴重，及被告肇事後坦承犯行，
    但尚未與被害人甲○○及其家屬達成和解，賠償損害（被害
    人家屬請求新台幣一千萬元，後降為八百萬元，被告僅願賠
    償一百萬元）等一切情狀，量處如主文第2項所示之刑，並
    諭知易科罰金之折算標準，且與上訴駁回部分所處之刑，定
    其應執行刑為有期徒刑8月，如易科罰金，以300元折算1日
    。
六、被告行為後刑法相關規定已經修正，有關法律之適用應附帶
    說明如次：
（一）關於自首部分：被告行為後，刑法已於九十四年二月二日
      修正公布，自九十五年七月一日起施行，有關自首之規定
      ，修法前之規定係減輕其刑；而修法後則規定得減輕其刑
      ，屬法律有變更，依修正後刑法第二條第一項前段規定，
      比較新舊法結果，自應適用修正前之規定。
（二）關於易科罰金部分：按被告行為時有效之刑法第四十一條
      第一項前段、第二項規定：「犯最重本刑為五年以下有期
      徒刑以下之刑之罪，而受六個月以下有期徒刑或拘役之宣
      告，因身體、教育、職業、家庭之關係或其他正當事由，
      執行顯有困難者，得以一元以上三元以下折算一日，易科
      罰金」；「併合處罰之數罪，均有前項情形，其應執行之
      刑逾六月者，亦同」。又被告行為時之易科罰金折算標準
      ，依修正前罰金罰鍰提高標準條例第二條前段（現已刪除
      ）規定，就其原定數額提高為一百倍折算一日，亦即被告
      行為時之易科罰金折算標準，應以銀元三百元折算一日，
      經折算為新臺幣後，應以新臺幣九百元折算為一日。惟九
      十五年七月一日起施行之刑法第四十一條第一項前段、第
      二項規定：「犯最重本刑為五年以下有期徒刑以下之刑之
      罪，而受六個月以下有期徒刑或拘役之宣告者，得以新臺
      幣一千元、二千元或三千元折算一日，易科罰金」；「前
      項規定於數罪併罰，其應執行之刑未逾六月者，亦適用之
      」。比較修正前後之易科罰金折算標準及其應執行刑逾六
      月得否易科罰金之規定，以修正前之規定，較有利於被告
      ，應依修正後刑法第二條第一項前段之規定，適用修正前
      刑法第四十一條第一項前段、第二項之規定。
（三）再被告行為後，刑法第51條亦經修正，並於95年7月1日施
      行，修正前刑法第51條第5款規定：數罪併罰，宣告多數
      有期徒刑者，於各刑中之最長期以上，各刑合併之刑期以
      下，定其刑期，但不得逾20年；修正後刑法第51 條第5款
      規定：宣告多數有期徒刑者，於各刑中之最長期以上，各
      刑合併之刑期以下，定其刑期，但不得逾30 年。比較結
      果，修正後刑法並非較有利於行為人，依刑法第2條第1項
      前段之規定，仍應依修正前刑法第51條第5款規定定其應
      執行刑。
據上論斷，應依刑事訴訟法第369條第1項前段、第368條、第364
條、第299條第1項前段、第300條，刑法第284條第1項後段、第
41條第1項（修正前）、第51條第5款（修正前），修正前罰金罰
鍰提高標準條例第1條前段、第2條，判決如主文。
本案經檢察官沈世箴到庭執行職務。
中    華    民    國    95    年    9    月     27    日
                  臺灣高等法院交通法庭
                      審判長法  官  葉騰瑞
                            法  官  趙功恒
                            法  官  莊明彰
以上正本證明與原本無異。
不得上訴。
                            書記官  周素秋
中    華    民    國    95    年    9     月    27    日
附錄：本案論罪科刑法條全文
刑法第185條之3
服用毒品、麻醉藥品、酒類或其他相類之物，不能安全駕駛動力
交通工具而駕駛者，處1年以下有期徒刑、拘役或3萬元以下罰金
。
刑法第284條第1項
因過失傷害人者，處6月以下有期徒刑、拘役或5百元以下罰金，
致重傷者，處1年以下有期徒刑、拘役或5百元以下罰金。


司法院資訊處製作；財團法人民間司法改革基金會備份。
